【裁判字號】    95,訴,366
【裁判日期】    950323
【裁判案由】    毒品危害防制條例
【裁判全文】
臺灣高雄地方法院刑事判決               95年度訴字第366號
公  訴  人  臺灣高雄地方法院檢察署檢察官
被      告  甲○○
                    （另案
上列被告因違反毒品危害防制條例案件，經檢察官提起公訴（94
年度偵字第28675號），本院判決如下：
    主  文
甲○○持有第二級毒品，累犯，處有期徒刑參月，如易科罰金，
以參佰元折算壹日。扣案之第二級毒品MDMA參錠（黃色錠劑壹錠
，驗後淨重零點貳陸公克；紅色錠劑貳錠，驗後淨重零點伍肆公
克）均沒收銷燬之。
其餘被訴部分無罪。
    事  實
一、甲○○前有多次施用毒品前科紀錄，最近一次因施用毒品案
    件，經法院判處有期徒刑6 月確定，於民國94年6 月14 日
    以易科罰金執行完畢。詎猶不知悔改，明知MDMA係經公告列
    為毒品危害防制條例第2 條第2 項第2 款之第二級毒品，不
    得非法持有，竟仍基於供自己施用之意，於94年12月7 日某
    時，在高雄市○○路與十全路附近之「藍語網咖」，接受「
    阿牛」無償轉讓之第二級毒品MDMA 3錠（黃色錠劑1 錠，驗
    前淨重0.28公克，驗後淨重0.26公克；紅色錠劑2 錠，驗前
    淨重0.56公克，驗後淨重0.54公克）而持有。嗣於94年12
    月9 日下午4 時30分許，甲○○在高雄市○○區○○街246
    號前，因違規停車為警盤查，而發現其有多次施用毒品前科
    ，經徵得同意搜索其所駕駛之汽車，而當場查獲上開毒品及
    電子磅秤1 台、中型夾鍊袋90個、小型夾鍊袋10 3個，始查
    悉上情。
二、案經高雄市政府警察局新興分局報告臺灣高雄地方法院檢察
    署檢察官偵查起訴。
    理  由
壹、有罪部分：
一、上揭事實業據被告甲○○於本院審理時坦承不諱，且有第二
    級毒品MDMA3 錠扣案足憑，而經送驗結果，扣案之錠劑3錠
    ，確係第二級毒品MDMA3 錠（黃色錠劑1 錠，驗前淨重0.28
    公克，驗後淨重0.26公克；紅色錠劑2 錠，驗前淨重0.56公
    克，驗後淨重0.54公克），亦有高雄醫學大學附設中和紀念
    醫院95年1 月10日檢驗報告2 紙附卷可稽（偵查卷第24、25
    頁），被告之自白業有相當之補強證據，被告持有第二級毒
    品MDMA之犯行洵堪認定，應依法論科。
二、核被告所為，係犯係犯毒品危害防制條例第11條第2 項之持
    有第二級毒品罪。甲○○前有多次施用毒品前科紀錄，最近
    一次因施用毒品案件，經法院判處有期徒刑6 月確定，於94
    年6 月14日以易科罰金執行完畢等情，有臺灣高等法院被告
    前案紀錄表及臺灣高雄地方法院檢察署刑案資料查註紀錄表
    各1 紙在卷可查，其於前開有期徒刑執行完畢後，5 年內再
    犯本件有期刑之罪，為累犯，應依刑法第47條之規定，加重
    其刑。爰審酌被告前有施用毒品之前科，竟未能斷戒毒品，
    仍以供己施用之意受讓毒品欲供施用，其之行為確有不該，
    惟念其持有毒品係為供己施用，殘害自身而未對他人造成實
    害，復衡其持有毒品之動機、目的、數量及所生之危害等一
    切情狀，酌情量處如主文第一項所示之刑，併宣告易科罰金
    之折算標準，以資儆懲。扣案疑似毒品之3 錠，均係第二級
    毒品MDMA（黃色錠劑1 錠，驗前淨重0.28公克，驗後淨重
    0.26 公 克；紅色錠劑2 錠，驗前淨重0.56公克，驗後淨重
    0.54公克），有高雄醫學大學附設中和紀念醫院95年1 月10
    日檢驗報告2 紙附卷可稽（偵查卷第24、25頁）在卷可查，
    不論屬於被告所有與否，均依毒品危害防制第18條第1 項前
    段之規定，宣告沒收銷燬之。至其餘因鑑驗用罄之毒品既已
    滅失，自無庸宣告沒收，
貳、無罪部分
一、公訴意旨略以：被告甲○○前有多次施用毒品前科紀錄，最
    近一次因施用毒品案件，經法院判處有期徒刑6 月確定，於
    94 年6月14日准以易科罰金執行完畢。詎猶不知悔改，明知
    硝甲西消10 0錠（俗稱一粒眠，驗前淨重20公克，驗後淨重
    19.98 公克）業經公告為第四級毒品，竟仍基於意圖販賣而
    持有第四級毒品硝甲西消之犯意，於94年12月7 日某時，經
    由網路聊天室，向姓名年籍均不詳，綽號「阿牛」之人，以
    2000元購買硝甲西消10 0錠（驗前淨重20公克，驗後淨重19
    .98 公克），並隨即約在高雄市○○路與十全路附近之「藍
    語網咖」完成上開交易而持有之。被告甲○○未及販賣硝甲
    西消，隨即於94年12月9 日下午4 時30分許，在高雄市○○
    區○○街246 號前，因違規停車為警盤查，並發現其有多次
    施用毒品前科，經徵得同意搜索其所駕駛之汽車，當場查獲
    上開第四級毒品硝甲西消10 0錠（驗前淨重20公克，驗後淨
    重19.98 公克）、電子磅秤1 台、中型夾鍊袋90個及小型夾
    鍊袋103 個，因認被告甲○○涉犯有毒品危害防制條例第5
    條第4 項之意圖販賣而持有第四級毒品罪嫌。
二、按被告未經審判證明有罪確定前，推定其為無罪。犯罪事實
    應依證據認定之，無證據不得認定犯罪事實；不能證明被告
    犯罪者，應諭知無罪之判決，刑事訴訟法第154 條第1 項、
    第2 項、第301 條第1 項定有明文。次按認定不利於被告之
    事實，須依積極證據，苟積極證據不足為不利於被告事實之
    認定時，即應為有利於被告之認定，更不必有何有利之證據
    ；且被告否認犯罪所持之辯解縱屬不能成立，仍非有積極證
    據足以證明其犯罪行為，不能遽為有罪之認定；而認定犯罪
    事實所憑之證據，雖不以直接證據為限，間接證據亦包括在
    內，然而無論直接或間接證據，其為訴訟上之證明，須於通
    常一般之人均不致有所懷疑，而得確信其為真實程度者，始
    得據為有罪之認定，倘其證明尚未達此一程度，而有合理懷
    疑存在時，事實審法院復就其心證上理由予以闡述，敘明其
    如何無從為有罪之確信，因而為無罪之判決，尚不得任意指
    為違法，此分別有最高法院30年上字第816 號判例、30年上
    字第1831號判例、76年台上字第4986號判例可資參照。
三、公訴人認被告涉有毒品危害防制條例第5 條第4 項之意圖販
    賣而持有第四級毒品硝甲西消罪嫌，無非係以：（一）被告
    供稱扣案之硝甲西消100 錠係為其於94年12月9 日下午4 時
    許購入而持有；（二）被告為警查獲時扣案之電子磅秤1 台
    、中型夾鍊袋90個及小型夾鍊袋103 個；（三）高雄醫學大
    學附設中和紀念醫院95年1 月10日檢驗報告（偵查卷第23頁
    ）為其論據。訊據被告固坦承持有上開第四級毒品硝甲西消
    10 0錠（驗前淨重20公克，驗後淨重19 .98 公 克）、電子
    磅秤及夾鏈袋等物，惟堅決否認有何意圖販賣而持有第四級
    毒品之犯行，辯稱：扣案之第四級毒品係其以2000元一次購
    買而得，因為價錢不高，所以出售的人不願意分開出售，一
    次買100 錠也比較便宜。而其購買第四級毒品硝甲西消，是
    因為伊有施用第二級毒品甲基安非他命而無法入睡，故乃購
    買第四級毒品硝甲西消毒品欲供己施用，並無販賣之意，放
    在車上是怕被家人發現等語。經查：
（一）扣案之錠劑100 錠，均屬第四級毒品硝甲西消（驗前淨重
      20 公 克，驗後淨重19.98 公克），業據被告供述在卷，
      且有上開高雄醫學大學附設中和紀念醫院檢驗報告1 紙在
      卷可查，足見被告所持有之錠劑100 錠確係第四級毒品硝
      甲西消100 錠（驗前淨重20公克，驗後淨重19.98 公克）
      無誤。
（二）雖被告為警查扣之第四級毒品硝甲西消共有100 錠，然依
      被告之供述：伊一次會施用第四級毒品硝甲西消1 至2 錠
      ，而施用毒品之耐受量又會因個人之情形而有不同，在扣
      案毒品數量並非甚多之情形下，已難僅憑此數量即認被告
      必有販賣之圖。況依卷內資料，被告係供稱：以2000元之
      代價一次購入該等第四級毒品而持有，是若被告購買該等
      毒品價格為真，則被告花費購買毒品之費用並非甚高，未
      超出一般人可負擔之範圍，且因出售金額不高，販出該等
      毒品之人獲利未必豐厚，則被告所辯出售之人僅願意一次
      出售100 錠一事，似有相當之可信性，亦難僅憑扣案之錠
      劑有100 錠，即認被告確有販賣之圖。
（三）人體於施用第二級毒品甲基安非他命後，會造成施用人不
      易入睡；又施用第四級毒品硝甲西消，則會達到使人快速
      入睡之效果，均為本院審判職務上所知悉之事，並常可見
      新聞媒體有相關報導，為公眾所知之事。而被告確有施用
      第二級毒品甲基安非他命一事，亦有高雄市立凱旋醫院94
      年12月19日濫用藥物尿液檢驗報告1 紙可資為證，是被告
      辯稱扣案之第四級毒品硝甲西消係為供己施用以幫助入睡
      等語，亦非全然不可採信。
（四）至公訴人以扣案之夾鏈袋、電子磅秤等物，為不利於被告
      之認定，固非無見。然空夾鏈袋係屬日常生活中容易取得
      之物，依市場交易情形，均以一次購入1 大包，內有一百
      只夾鏈袋為常態，並無零售散裝之情形，而被告又有施用
      甲基安非他命及第四級毒品硝甲西消之習慣，則其辯稱：
      夾鏈袋係欲供己施用毒品分裝一事，亦非不可採信。另被
      告遭查扣之第四級毒品硝甲西消，均係錠劑狀，衡情販賣
      之人應係以每錠計算，並無使用電子磅秤之必要，此同據
      被告供述在卷，且無不合理之處，是被告持有電子磅秤亦
      難認與意圖販賣而持有第四級毒品有關。從而，被告持有
      夾鏈袋及電子磅秤，均不足為認定被告即有販賣第四級毒
      品硝甲西消之意。
（五）且被告之所以為警查獲，係因被告於94年12月9 日下午4
      時30分許，在高雄市○○區○○街246 號前，因違規停車
      而為警攔查，經警發覺其為毒品人口後，始徵得被告同意
      搜索而得本案扣案物品，是被告當時所處之時間地點，亦
      非經常有毒品交易之場所，是亦無從遽因被告於該時地持
      有該等毒品一事，即認被告確有意圖販賣之意。
（六）末按所謂運輸，係指以非法轉運輸送之意思，由甲地運至
      相當距離之乙地，且含有運輸之作用者而言（司法院院解
      字第3541號、第3853號解釋參照），又按「毒品危害防制
      條例所稱之運輸，係指單純運輸並無他項目的者而言，若
      以販賣目的而從事於搬運之行為，仍成立意圖販賣而持有
      （或販賣）之罪（最高法院24年上字第1673號判例、24年
      7 月總會決議參照）。否則單純為轉讓、施用等目的所為
      之搬運毒品行為，豈不皆應依運輸毒品論罪」（最高法院
      92 年 度台上字第1184號判決意旨參照）。是被告以供己
      施用之意，將第四級毒品置於車上，而毒品數量非鉅，在
      查無其他積極證據之情形下，同難認被告主觀上有運輸毒
      品之犯意，是以被告上開行為亦不另構成運輸第四毒品罪
      行，併此說明。
四、綜上所述，被告辯稱扣案第四級毒品係為供己施用而購買，
    並非全然不可採信，公訴人僅憑上開證據，即認被告涉犯意
    圖販賣而持有第四級毒品罪嫌，所舉事證尚不足排除合理性
    之懷疑，而達於通常一般人均不至於有所懷疑，堪予確信其
    已臻真實之程度。此外，復查無其他積極證據可資認定被告
    確有公訴人所指之意圖販賣而持有第四級毒品之犯行，揆諸
    前揭規定及說明，自應為無罪之諭知如主文第二項，以昭審
    慎。
據上論斷，應依刑事訴訟法第299 條第1 項前段、第301 條第1
項，毒品危害防制條例第11條第2 項、第18條第1 項前段，刑法
第11條、第47條、第41條第1 項前段、罰金罰鍰提高標準條例第
2 條，判決如主文。
案經檢察官乙○○到庭執行職務。
中    華    民    國    95    年    3     月    23    日
                  鳳山刑事第一庭  審判長法  官  陳志銘
                                        法  官  林芳華
                                        法  官  林勇如
以上正本證明與原本無異。
如不服本判決，應於收受送達後10日內向本院提出上訴書狀。
中    華    民    國    95    年    3     月    23    日
                                        書記官  許雅惠
附錄本判決論罪之法條：
毒品危害防制條例第11條
持有第一級毒品者，處 3 年以下有期徒刑、拘役或新臺幣 5 萬
元以下罰金。
持有第二級毒品者，處 2 年以下有期徒刑、拘役或新臺幣 3 萬
元以下罰金。
持有專供製造或施用第一、二級毒品之器具者，處 1 年以下有期
徒刑、拘役或新臺幣 1 萬元以下罰金。
持有毒品達一定數量者，加重其刑至二分之一，其標準由行政院
定之。


司法院資訊處製作；財團法人民間司法改革基金會備份。
